臺灣橋頭地方法院民事判決　　　　　　 110年度簡上字第84號
上　訴　人　陳鵬宇（即被繼承人陳順昌之承受訴訟人）
訴訟代理人　陳秉榤律師
上　訴　人　陳盈君（即被繼承人陳順昌之承受訴訟人）
被上訴人　　黃雅純即全合水電材料行
訴訟代理人　周瑞鎧律師
上列當事人間債務人異議之訴事件，上訴人對於中華民國110年4
月15日本院旗山簡易庭109年度旗簡字第229號第一審簡易判決提
起上訴，並為聲明之減縮，本院合議庭於110年10月13日言詞辯
論終結，判決如下：
    主      文
上訴駁回。
第二審訴訟費用由上訴人負擔。
    事實及理由
壹、程序部分：
一、當事人死亡者，訴訟程序在有繼承人、遺產管理人或其他依
    法令應續行訴訟之人承受其訴訟以前當然停止；承受訴訟人
    ，於得為承受時，應即為承受之聲明。民事訴訟法第168條
    、第175條第1項分別定有明文。查被繼承人乙○○於提起上
    訴後之民國110年5月27日死亡，有臺灣臺中地方檢察署相驗
    屍體證明書、除戶戶籍謄本在卷可稽（本院卷第45、67頁）
    ，其法定繼承人為配偶甲○○及子女陳鵬宇、陳盈君，亦有
    現戶戶籍謄本、繼承系統表存卷可參（本院卷第46至48、75
    頁），經其等分別具狀聲明承受訴訟（本院卷第61、71、77
    頁），嗣甲○○聲明拋棄繼承，經臺灣高雄少年及家事法院
    （下稱高少家法院）110年度司繼字第3214號准予備查（本
    院卷第131頁），依民法第1175條規定，其繼承之拋棄，溯
    及於繼承開始時發生效力，故甲○○已非乙○○之繼承人，
    其訴不合法部分本院另為裁定；陳鵬宇、陳盈君則均未聲明
    拋棄繼承，該二人聲明承受訴訟合於前揭規定，應予准許。
二、在簡易程序第二審所為訴之變更或追加，非經他造同意，不
    得為之，但擴張或減縮應受判決事項之聲明者，不在此限，
    民事訴訟法第436條之1第3項、第446條第1項、第255條第1
    項第3款分別定有明文。本件上訴人原起訴請求撤銷本院109
    年度司執字第43326號償債務強制執行事件（下稱系爭執行
    事件）對上訴人所為之強制執行程序，嗣於本院變更聲明為
    系爭執行事件超過本金新臺幣（下同）8萬元，及自106年8
    月7日起至清償日止，按年息5％計算之利息部分所為之強制
    執行程序應予撤銷（本院卷第152頁），核屬減縮應受判決
    事項之聲明，合於前揭規定，應予准許。
三、上訴人陳盈君經合法通知，未於言詞辯論期日到場，核無民
    事訴訟法第386條所列各款情形，爰依被上訴人之聲請，由
    其一造辯論而為判決。
貳、實體部分：
一、上訴人起訴主張：被上訴人以臺灣臺中地方法院（下稱臺中
    地院）109年度司促字第70號支付命令暨確定證明書為執行
    名義（下稱系爭支付命令），就其對乙○○之貨款債權46萬
    8,916元（下稱系爭貨款），及自106年8月7日起至清償日止
    ，按年息5％計算之利息及執行費用聲請強制執行，經系爭
    執行事件受理，已查封乙○○所有坐落於高雄市○○區○○
    段000○000○0地號土地（下合稱系爭土地）。乙○○固於
    106年間因向被上訴人購買水電用品而積欠被上訴人系爭貨
    款，惟迄至108年止，乙○○已清償38萬8,916元，僅餘8萬
    元未清償，被上訴人自不得再就逾8萬元本息部分聲請強制
    執行。為此，爰依強制執行法第14條第2項規定，提起本件
    訴訟等語。並聲明求為判決系爭執行事件對上訴人所為之強
    制執行程序應予撤銷。
二、被上訴人則以：乙○○因積欠系爭貨款而於106年11月6日簽
    發同額本票（下稱系爭本票）交付被上訴人，嗣僅分別於10
    8年8月12日、同年9月11日各匯款1萬元以清償系爭貨款，尚
    餘44萬8,916元未清償。被上訴人已向本院民事執行處具狀
    減縮強制執行金額為44萬8,916元。上訴人既尚未清償，被
    上訴人自得就系爭土地拍賣取償，其請求撤銷系爭執行事件
    逾8萬元本息部分之強制執行程序，自無理由等語，資為抗
    辯。
三、原審經審理後，判決上訴人全部敗訴。上訴人不服，提起上
    訴，並為應受判決事項聲明之減縮，上訴聲明：㈠原判決關
    於駁回上訴人後開第二項之訴部分，及訴訟費用之裁判（除
    確定部分外）均廢棄。㈡系爭執行事件就超過本金8萬元，
    及自106年8月7日起至清償日止，按年息5％計算之利息部分
    所為之強制執行程序應予撤銷。被上訴人答辯聲明：上訴駁
    回。至原審判決上訴人敗訴部分（即系爭執行事件強制執行
    8萬元及本息部分）未據上訴，已確定。
四、兩造不爭執事項：
  ㈠乙○○於106年間向被上訴人購買水電用品，積欠系爭貨款
    ，於106年11月6日簽發系爭本票交付被上訴人。嗣被上訴人
    向臺中地院聲請對上訴人核發支付命令，經該院於109年1月
    13日核發系爭支付命令，於同年月17日送達乙○○位於臺中
    市○○區○○路○段○○巷00弄0號之地址，由乙○○親收
    ，並於同年3月16日確定。
  ㈡被上訴人執系爭支付命令於109年7月21日向臺灣高雄地方法
    院聲請對乙○○之財產強制執行，經該院移轉管轄而由系爭
    執行事件受理，已查封乙○○所有系爭土地。乙○○於執行
    程序未終結前聲請停止執行，經本院109年度旗簡聲字第10
    號裁定於乙○○供擔保5萬元後，系爭執行程序於本件債務
    人異議之訴事件判決確定或因和解、撤回起訴或其他原因終
    結前應暫予停止。乙○○已提存擔保金而停止執行在案。
  ㈢乙○○曾於108年8月12日、同年9月11日各匯款1萬元予被上
    訴人，以清償系爭貨款。被上訴人於110年3月16日具狀更正
    聲請強制執行金額為44萬8,916元。
  ㈣兩造於109年9月19日在被上訴人位於臺中市太原路之營業所
    有如原審卷第177至191頁錄音譯文所示之對話（下稱系爭對
    話）。
五、本件爭點：
  ㈠上訴人是否業已清償系爭貨款38萬8,916元？
  ㈡上訴人依強制執行法第14條第2項規定，請求撤銷系爭執行
    事件逾8萬元本息部分之強制執行程序，有無理由？
六、本院之判斷：
  ㈠上訴人是否業已清償系爭貨款38萬8,916元？ 
  ⒈按當事人主張有利於己之事實，就其事實負有舉證之責，民
    事訴訟法第277條前段定有明文。而債權人就其所主張債權
    發生原因之事實，固有舉證之責任，若債務人自認此項事實
    而主張該債權已因清償而消滅，則清償之事實，應由債務人
    負舉證之責任。本件上訴人固不否認乙○○於106年間積欠
    被上訴人系爭貨款，惟主張乙○○已清償38萬8,916元，被
    上訴人則否認系爭貨款中逾2萬元部分已為清償，自應由上
    訴人就已清償系爭貨款逾2萬元之事實，負舉證責任。
  ⒉上訴人固以系爭對話中，被上訴人之配偶於乙○○之友人詢
    問其「總金額是不是剩8萬？」時，答稱「嗯…9萬多」，乙
    ○○之友人再詢問「9萬多哦，阿你是不是叫他（指乙○○
    ）簽本票」，被上訴人之配偶再答稱「那（指簽本票）是前
    面，他40幾萬的時候簽的，快要50萬的時候簽給我的」等語
    （原審卷第179頁第6至9行），認乙○○係於積欠40萬至50
    萬元時簽發系爭本票，惟嗣已清償餘8、9萬元，尚未取回系
    爭本票，以此證明乙○○確僅餘8萬元尚未清償。惟觀諸被
    上訴人之配偶於系爭對話中，亦稱「你跟我借3年了啦」、
    「都還沒還我，最後我就走法院了」、「我們講真的，我被
    你差3年多了，40幾萬」等語（原審卷第179頁第9、15、19
    行），嗣乙○○之友人再向被上訴人之配偶稱「他（指乙○
    ○）是跟我說8萬啦」、被上訴人之配偶則答稱「不止啦」
    等語（原審卷第181頁第3、4行）。佐以乙○○於106年間積
    欠被上訴人系爭貨款，與被上訴人於109年間聲請對乙○○
    核發支付命令期間適為3年，應可推知被上訴人配偶於上開
    對話所述之意應係乙○○原積欠被上訴人貨款9萬多元，後
    陸續又積欠被上訴人貨款累積達40、50萬元時，方要求乙○
    ○簽發系爭本票，而乙○○簽發系爭本票後即未再清償，迄
    被上訴人於乙○○積欠貨款達3年後，方聲請對乙○○核發
    支付命令，非承認乙○○僅餘8萬元尚未清償。再綜觀系爭
    對話內容，僅乙○○及其友人一再陳稱僅餘8萬元未清償，
    被上訴人及其配偶均未明確承認，兩造更就是否應計算利息
    、得計算利息之本金金額若干等，尚有爭執（原審卷第181
    至191頁），自難認上訴人主張被上訴人已於系爭對話中承
    認乙○○僅餘8萬元尚未清償為有據。
  ⒊復參以系爭支付命令係乙○○於109年1月17日親自收受（原
    審卷第133頁），是若乙○○斯時確僅餘8萬元未清償，在與
    系爭支付命令所載本金差距高達38萬8,916元（計算式：468
    ,916元－80,000元＝388,916元）之情形下，乙○○應無不
    對之聲明異議之理，惟其並未提出異議，任令系爭支付命令
    於同年3月16日確定，足認乙○○於收受系爭支付命令時，
    對於積欠被上訴人系爭貨款並無爭執。而上訴人除系爭對話
    外，復未提出其他積極證據證明就系爭貨款業已清償38萬8,
    916元之事實，其此部分之主張，自無理由。
  ㈡上訴人依強制執行法第14條第2項規定，請求撤銷系爭執行
    事件逾8萬元本息部分之強制執行程序，有無理由？
    按執行名義無確定判決同一之效力者，於執行名義成立前，
    如有債權不成立或消滅或妨礙債權人請求之事由發生，債務
    人亦得於強制執行程序終結前提起異議之訴，強制執行法第
    14條第2項定有明文。查上訴人不能舉證證明其於系爭支付
    命令即執行名義成立前，業已清償38萬8,916元，而有消滅
    被上訴人此部分請求之事由，其依強制執行法第14條第2項
    規定，請求撤銷系爭執行事件逾8萬元本息部分之強制執行
    程序，自屬無據。
七、綜上所述，上訴人依強制執行法第14條第2項規定，於本院
    減縮請求撤銷系爭執行事件超過本金8萬元，及自106年8月7
    日起至清償日止，按年息5％計算之利息部分所為之強制執
    行程序，為無理由，不應准許。原審為上訴人敗訴之判決，
    經核並無違誤。上訴人指摘原判決不當，求予廢棄改判，為
    無理由，應駁回其上訴。
八、本件事證已臻明確，兩造其餘攻擊防禦方法及所用之證據，
    經本院斟酌後，認為均不足以影響本判決之結果，爰不一一
    論列，併此敘明。
九、據上論結，本件上訴為無理由，判決如主文。
中    華    民    國   110    年    10    月    27    日
                  民事第三庭   審判長法  官  張維君
                                     法  官  許家菱
                                     法  官  楊捷羽
以上正本係照原本作成。
本判決不得上訴。
中    華    民    國   110    年    10    月    27    日
                                     書記官  黃盈菁